臺灣臺南地方法院民事判決　九十三年度重訴字第一八七號
　　原　　　告　乙○○即陳政儀.
　　　　　　　　丁○○
　　兼右二人
　　訴訟代理人　丙○○
　　被　　　告　甲○○
右被告因過失傷害案件，原告提起刑事附帶民事訴訟請求侵權行為損害賠償，經本院
刑事庭（九十三年交簡附民字第三五號）裁定移送前來，本院於民國九十三年十月六
日言詞辯論終結，判決如左：
    主      文
被告應給付原告乙○○新台幣肆佰柒拾柒萬玖仟玖佰零伍元，及自民國九十三年六月
二十五日起至清償日止，按週年利率百分之五計算之利息。
原告其餘之訴駁回。
訴訟費用由被告負擔三分之一，餘由原告負擔。
本判決於原告乙○○以新台幣肆拾捌萬元為被告供擔保後，得假執行。
原告其餘假執行之聲請駁回。
    事實及理由
一、被告受合法通知，未於言詞辯論期日到場，核無民事訴訟法第三百八十六條所列
    各款情形，爰依原告聲請，由其一造辯論而為判決。
二、原告主張：
  (一)被告甲○○於民國九十二年九月二十九日中午十二時二十分許，駕駛車牌號碼Ｊ
    Ｚ－五○七六號自小客車，沿台南縣新市鄉○○村○○街由西向東方向行駛，途
    經新市鄉○○街與仁愛街交岔口，欲左轉進入仁愛街時，本應注意車輛行駛至交
    岔路口左轉彎時，應距交岔路口三十公尺前顯示方向燈，行至交岔路口中心處左
    轉，並不得占用來車道搶先左轉，且轉彎車應讓直行車先行，而依當時情形，又
    無不能注意之情事，竟疏於注意，貿然行駛，適有原告乙○○即陳政儀騎乘車牌
    號碼ＬＹＬ－六六六號重型機車沿新市鄉○○街由北向南方向行駛至該處，亦因
    疏未注意前方有車輛駛來之車前狀況，未減速慢行，未能即時採取必要安全措施
    ，雙方因煞避不及，兩車車頭發生撞擊，致原告乙○○受有脊椎損傷（胸椎第二
    至四節骨折）併完全性下肢癱瘓等之重傷害，案經本院刑事庭以九十三年度交簡
    字第七四○號判決確定在案。
  (二)被告之過失侵權行為對原告造成損害，自應依法賠償之，茲將原告等人之損害詳
    列如下：
  (甲)原告乙○○部分：
    (1)九十二年九月二十九至九十三年六月十日期間支出之醫療費用：
      原告乙○○因本件車禍，受有胸椎第二至四節骨折之脊椎損傷併完全性下肢癱
      瘓等重傷害，期間於奇美醫院支出醫療費用十萬三千六百八十一元；於台北榮
      民總醫院支出醫療費用十二萬六千三百十六元；於成大醫院支出醫療費用一萬
      一千七百元；於童綜合醫院支出醫療費用八千六百七十元；於中山醫院支出醫
      療費用二千七百七十元，共計二十五萬三千一百三十七元。
    (2)增加生活上需要部分：
      原告乙○○之脊椎損傷（胸椎第二至四節骨折）併完全性下肢癱瘓，日常生
        活需由他人看護，自受傷之九十二年九月二十九日起迄今已有九月，每月看
        護費略以六萬元計（以一天二千元計），是請求自九十二年九月二十九日起
        算二年之看護費用，合計一百四十四萬元。
      原告乙○○因下肢癱瘓須長期療養，已支出相關輔助器材費用七萬四千七百
        元，均有相關支出收據可證，其中含：
        A.輪椅一萬五千元。
        B.脂肪墊（即氣墊座）一萬元。
        C.足踝支架一萬四千元。
        D.特製矯正鞋三千五百元。
        E.床用脂肪墊六千元。
        F.特殊床鋪一萬元。
        G.於永康醫療器材行購買腳副木、尿褲、看護墊、助行器、濕巾、乳膠手套
          、便盆椅等醫療用品計一萬六千二百元。
      原告乙○○因並有神經性膀胱及腸道功能障礙，無法自行排尿排便，須定時
        導尿以排空膀胱、依賴肛門栓劑輔助排便，故須長期使用下列物品，並先預
        估請求二年（即九十二年九月二十九日起至九十四年九月二十八日止）之費
        用：
        A.每次使用導尿用品之花費約二十六元（包括單導尿管十元、無菌手套二元
          、潤滑劑五元、優碘二元、生理食鹽水二元、棉棒五元），一天約需導尿
          七次，需花費一百八十二元，一年以三百六十五天計算，年花費約六萬六
          千四百三十元，原告長期療養約需二年，共需十三萬二千八百六十元。
        B.每次排便用品花費約十五元（包括灌腸用油球十元、手套五元），一天一
          次，一年以三百六十五天計算，一年花費約五千四百七十五元，原告長期
          療養約需二年，共需一萬零九百五十元。
        C.為防止尿道感染，每天須食用蔓越莓錠，每顆十元，一天一顆，一年以三
          百六十五天計，一年需花費三千六百五十元，原告長期療養約需二年，共
          需七千三百元。
        D.每週購買紙尿褲，需花費二百元，一年花費須九千六百元，原告長期療養
          約需二年，共需一萬九千二百元。
        E.為促進原告神經系統生長，須服用中藥，每次花費三百元，每月至少服用
          二十次（以二十次計），平均六個月花費三萬六千元，二年期間共需十四
          萬四千元。
      另原告丙○○探望原告乙○○所支出之交通費用，一年約一萬一千元，二年
        共需二萬二千元。
    (3)減少勞動能力之損失為四百一十七萬一千二百零九元：
      原告乙○○因本件車禍致完全性下肢癱瘓，已喪失勞動能力，此有診斷證明書
      可稽。按原告乙○○係七十三年四月十三日出生，於遭被告侵害時（九十二年
      九月二十九日），年僅十九歲五個月又十六天，略以其成年就業起算，距一般
      勞工強制退休之年齡六十歲，尚有四十年，即四百八十月，以每月最低基本工
      資一萬五千八百四十元計算，依霍夫曼計算法扣除中間利息所得請求損害賠償
      ，計為四百一十七萬一千二百零九元（計算式：158,40＊263.00000000＝
      4,171,209）。
    (4)精神慰撫金五百萬元：
      原告乙○○因本件車禍，受有脊椎損傷（胸椎第二至四節骨折）併完全性下肢
      癱瘓等之重傷害，不僅歷經手術及住院、復健之長期折騰，尤其正為弱冠之年
      ，本就讀於遠東技術學院機械工程科一年級，多彩多姿之人生才剛開始，惟因
      完全性下肢癱瘓而成殘，其心靈、身體所受之痛苦，實難以言喻，爰請求精神
      慰撫金五百萬元，以為慰藉。
    (5)原告乙○○部分之請求金額因單據及期間變動有所調整，然依鑑定意見所載認
      原告乙○○就本件車禍事故之發生，為肇事次因，故原告願將賠償金額比例扣
      減百分之二十，是原告乙○○部分最多請求被告給付九百二十四萬零九百六十
      七元即可。
  (乙)原告丙○○、丁○○部分：
    按不法侵害他人之身體、健康者或不法侵害其他人格法益而情節重大者，被害人
    雖非財產上之損害，亦得請求賠償相當之金額；且於不法侵害他人基於父、母、
    子女或配偶關之身分法益，而情節重大者準用之，民法第一百九十五條第一項及
    第三項定有明文。如前所述，原告丙○○、丁○○二人，因子乙○○遭被告侵害
    而受有脊椎損傷併完全性下肢癱瘓等之重傷害，原美滿幸福之家庭生活，頓有難
    以言喻之缺憾，精神上所受打擊，甚為劇烈重大，爰各請求精神慰撫金三百萬元
    ，以為慰藉，又原告乙○○就本件車禍事故之發生，亦有過失，爰將前述賠償金
    額依百分之二十之比例扣減，即被告應賠償原告丙○○、丁○○各二百四十萬元
    。
  (四)聲明：
    (1)被告應分別給付原告陳秦銨、丙○○、丁○○各九百二十四萬零九百六十七元
      、二百四十萬元、二百四十萬元，及均自起訴狀繕本送達翌日起至清償日止，
      依週年利率百分之五計算之利息。
    (2)原告願供擔保，請宣告准為假執行。
三、經查，本件交通事故係因被告甲○○於九十二年九月二十九日中午十二時二十分
    許，駕駛車牌號碼ＪＺ－五○七六號自小客車，沿台南縣新市鄉○○村○○街由
    西向東方向行駛，途經新市鄉○○街與仁愛街交岔口，欲左轉進入仁愛街時，疏
    於注意，貿然左轉行駛，適原告乙○○騎乘車牌號碼ＬＹＬ－六六六號重型機車
    沿新市鄉○○街由北向南方向行駛至該處，亦疏未注意前方被告左轉之車輛，未
    減速慢行，致原告乙○○為閃避被告之車而失控摔倒，機車前滑而與被告之自小
    客車車頭發生撞擊，致原告乙○○受有脊椎損傷（胸椎第二至四節骨折）併完全
    性下肢癱瘓等之傷害，有原告提出之診斷證明書、台灣省台南區車輛行車事故鑑
    定委員會鑑定意見函在卷，及經調閱本院九十三年度交簡字第七四○號過失傷害
    卷附台南縣警察局之調查筆錄、道路交通事故調查報告表(一)(二)、道路交通事故現
    場圖及事故現場照片可稽（警卷第一至十六頁）。按行經無號誌之交岔路口應減
    速慢行，作隨時停車之準備；汽車行駛時，駕駛人應注意車前狀況及兩車併行之
    間隔，並隨時採取必要之安全措施；車輛行至無號誌或號誌故障而無交通警察指
    揮之交岔路口，轉彎車應暫停讓直行車先行，道路交通安全規則第九十三條第一
    項第二款、第九十四條第三項、第一百零二條第一項第二款定有明文。依上開資
    料研判，本件交通事故應係因被告駕車行經無號誌交岔路口，轉彎車未讓直行車
    先行，原告乙○○直行，未減速慢行、未注意車前狀況，致原告乙○○閃避失控
    摔倒而兩車相撞，是被告為肇事主因、原告乙○○為肇事次因，而本件經送鑑定
    ，台灣省台南區車輛行車事故鑑定委員會亦同此意見，有該會南鑑字第九三○五
    ○七號函附鑑定書在卷可參，且被告亦經本院九十三年交簡字第七四○號判處有
    期徒刑五月確定在案，經本院調閱上開刑事卷查明屬實，則本件因被告之過失行
    為致原告乙○○受有脊椎損傷並下肢癱瘓等傷害，且有相當因果關係，雖原告亦
    有過失，亦不因此使被告因過失而依法應負擔之民事賠償責任得以免除。
四、按因故意或過失，不法侵害他人之權利者，負損害賠償責任；汽車、機車或其他
    非依軌道行駛之動力車輛，在使用中加損害於他人者，駕駛人應賠償因此所生之
    損害。不法侵害他人之身體或健康者，對於被害人因此喪失或減少勞動能力或增
    加生活上之需要時，應負損害賠償責任；不法侵害他人之身體、健康者，被害人
    雖非財產上之損害，亦得請求賠償相當之金額；不法毀損他人之物者，被害人得
    請求賠償其物因毀損所減少之價額。民法第一百八十四條第一項前段、第一百九
    十一條之二、第一百九十三條第一項、第一百九十五條第一項、第一百九十六條
    分別定有明文。本件因被告之過失行為，致原告乙○○受有脊髓損傷（胸椎第二
    至四節骨折）併完全性下肢癱瘓等傷，則原告乙○○請求被告負損害賠償責任，
    自屬有據。茲依原告請求之項目及金額，分述如后：
    (一)醫療費用部分：
      原告主張其所支出醫療費用共二十五萬三千一百三十七元，並提出奇美醫院、
      台北榮民總醫院、國立成功大學醫學院附設醫院（下稱成大醫院）、童綜合醫
      院、中山醫學大學附設醫院收據為證。經核原告所列於奇美醫院支出之醫療費
      共十萬三千六百八十一元、台北榮民總醫院支出醫療費用十二萬六千三百十六
      元、成大醫院支出醫療費用一萬一千七百元；童綜合醫院支出醫療費用八千六
      百七十元；於中山醫院支出醫療費用二千七百七十元，其中除證明書費部分之
      台北榮總六百元、四百元、二百元（卷第三九、四九、五○頁）、成大醫院四
      十元、三百元（卷第五二、五三頁）、童綜合醫院二百四十元（卷第五四頁）
      、中山醫院三百六十元、一百八十元（卷第五五、五七頁），共二千四百十元
      ，非醫療必要費用，應予扣除。另原告丁○○於台北榮總支出之醫療費計六千
      一百零三元（卷第四○至四八頁收據部分），並未舉證與本件車禍有何因果關
      係，自不得請求被告給付，亦應扣除；其餘二十四萬四千六百二十四元均屬醫
      療上必要之支出，請求被告賠償自屬有據，應予准許。
    (二)增加生活支出：
      因原告乙○○之脊椎損傷（胸椎第三、四節）併雙下肢癱瘓、神經性膀胱、神
      經性腸道功能障礙，須使用特製輪椅以輔行、並需雙下肢副木及雙下肢矯正鞋
      、助行器，以利復建運動練習，又因下半身感覺喪失，需輪椅座墊防止褥瘡產
      生、需便盆椅以利生活照護，併有神經性膀胱及腸道功能障礙，無法自行排尿
      排便，需定時導尿以利排空膀胱（約每天七次），依賴肛門栓劑輔助排便，有
      童綜合醫院一般診斷書可參（卷第六二頁），是依原告乙○○之情形，以下各
      項費用應屬其日常生活所需：
      (1)看護費：
        按被害人因受傷需人看護，而由親屬看護時，雖無現實看護之支付，亦應認
        被害人受有相當看護費之損害，得向加害人請求賠償。蓋因親屬照顧被害人
        之起居，固係出於親情，但親屬看護所付出之勞力，並非不能評價為金錢，
        只因兩者身分關係密切而免除支付義務，此種親屬基於身分關係之恩惠，自
        不能加惠於加害人，故應衡量及比照職業護士看護情形，認被害人受有相當
        看護費之損害，得向加害人請求賠償（最高法院八十八年度台上字第九二八
        號判決參照）。查原告乙○○因本件車禍致下肢癱瘓、排尿排便無法自理，
        已如前述，其日常生活需他人看護隨身照顧，則看護費自屬必要費用。又原
        告乙○○現由其母丁○○辭去工作自任照護，經原告乙○○之父即原告丙○○陳明在卷，並有丁○○之離職證明可參（卷第七四頁），故原告乙○○現
        由母親看護，雖無現實看護費之支付，但應衡量及比照僱用職業護士看護情
        形，認被害人受有相當於看護費之損害，揆諸前揭判決要旨，自得向加害人
        請求賠償。原告乙○○因本件車禍受傷下半身癱瘓，是其請求自車禍時起即
        九十二年九月二十九日起至九十四年九月二十八日止，二年期間之看護費，
        以目前台南市住院病患加事服務之看護工費用每小時一百元核計，每日之看
        護費用為二千四百元，每月為七萬二千元，原告乙○○僅請求每月以六萬元
        核計，尚低於實際市場看護行情，自屬可採，是原告請求二年期間之看護費
        用計一百四十四萬元，應予准許。
      (2)因傷所需之輔助器材及日常生活必需品：
        原告乙○○因下肢癱瘓須長期療養，已如前述，則其支出輪椅一萬五千元、
        脂肪墊一萬元、足踝支架一萬四千元、特製矯正鞋三千五百元、床用脂肪墊
        六千元、特殊床鋪一萬元、腳副木、尿褲、看護墊、助行器、濕巾、乳膠手
        套、便盆椅等醫療用品一萬六千二百元，合計共七萬四千七百元，核屬日常
        生活所需，且已提出收據（卷第六九至七三頁、第五七頁後附件六），均為
        必要支出，其請求被告賠償，自屬有據。
      (3)日後生活所需：
        查原告乙○○因車禍後併有神經性膀胱及腸道功能障礙，無法自行排尿排便
        ，須定時導尿以排空膀胱（每日七次）、依賴肛門栓劑輔助排便，已如前述
        ，故輔助排尿、排便之物品、器具、防止感染尿道之食錠，核屬必要，是原
        告乙○○請求被告給付二年期間（九十二年九月二十九日起至九十四年九月
        二十八日止）之下列至項費用，自應准許：
        使用導尿用品之花費，含單導尿管十元、無菌手套二元、潤滑劑五元、優
          碘二元、生理食鹽水二元、棉棒五元，合計每次二十六元，每日需七次共
          一百八十二元，年花費六萬六千四百三十元，原告請求二年期間，共計十
          三萬二千八百六十元（26x7X365X2=132860）
        每日排便用品需灌腸用油球十元、手套五元，共十五元，原告請求二年期
          間，共計一萬零九百五十元（15X365X2=10950）。
        為防止尿道感染，每天須食用蔓越莓錠一顆，每顆十元，二年共計七千三
          百元（10X365X2=7300）。
        每週購買紙尿褲，需花費二百元，二年期間共計一萬九千二百元（200X4X
          12X2=19200）。
        原告乙○○另請求為促進原告神經系統生長服用中藥之費用二年十四萬四
          千元，惟未提出任何診斷及處方，且得請求加害人賠償者，仍需係維持傷
          害後身體或健康之必要支出，並非原告自行判斷，即得全數要求賠償，是
          認原告請求賠償中藥費用，並非醫療上之必要支出，不應准許。
        原告另請求交通費用二萬二千元部分，經原告丙○○陳明係其探望原告陳
          泰銨所支出之交通費用，然丙○○為乙○○之父，因子女受傷父母前往探
          望，本係親情所當然，其未提出有何支出交通費用之收據，亦未陳述何以
          該交通費用應由被告支出，其請求被告給付，自不可採。
        又原告請求被告給付二年份之尿褲、乳膠手套費用，固應准許，然原告之
          前已於九十三年四月至九月購買之尿褲、乳膠手套，為已支出之必要費用
          ，業經核准在案（前(2)部分），原告請求給付二年份之所需，就此部分顯
          有重複，應予扣除，即尿褲九十三年四月份、五月份、七月份、九月份各
          一千三百元、乳膠手套六月份購買一千八百元（參卷第五七頁後附件六收
          據部分），合計共應扣除七千元。
    (三)減少勞動能力部分：
      原告乙○○因本件車禍致完全性下肢癱瘓，已喪失勞動能力，此有診斷證明書
      可稽。按原告乙○○係七十三年四月十三日出生，於車禍時（九十二年九月二
      十九日），年僅十九歲，並就讀技術學院一年級，畢業需二年，再當兵二年，
      經原告之父丙○○陳明在卷（卷第二六頁筆錄），是依原告乙○○之就學、服
      兵役情形，最早能於二十三歲就業，其勞動能力應自該時起算，算至一般勞工
      強制退休之年齡六十歲，尚有三十七年，以每月最低基本工資一萬五千八百四
      十元計算，依霍夫曼計算法扣除中間利息所得請求之數額，核計為四百零四萬
      三千八百七十四元（計算式：15840X12X21.0000000＝0000000.4，元以下四捨
      五入）。
    (四)精神慰撫金部分：
      查原告因被告之過失傷害行為，致受有脊椎損傷（胸椎第二至四節骨折）併完
      全性下肢癱瘓等之重傷害，歷經長時間手術、住院、復健過程，亦無法自行排
      尿排便，日常生活無法自理，有童綜合醫院診斷證明書可參，足認原告精神上
      受有相當之痛苦。又原告現僅二十歲，本就讀於遠東技術學院機械工程科一年
      級，與父母同住；被告為國中畢業，職業為工，經濟狀況小康，有警卷調查筆
      錄被告身家狀況資料可參，是本院審酌兩造身分、地位、經濟情況、事故發生
      經過與原告傷勢嚴重、無法復原、日後終身癱瘓、排便排尿無法自理等情狀，
      認原告乙○○此部分請求以二百萬元為當，逾此範圍即不應准許。
    (五)原告丙○○、丁○○另主張其子乙○○遭被告侵害受傷，故請求被告給付乙○○父母精神慰撫金各三百萬元。然按不法侵害他人之身體、健康、名譽、自由
      、信用、隱私、貞操，或不法侵害其他人格法益而情節重大者，被害人雖非財
      產上之損害，亦得請求賠償相當之金額。其名譽被侵害者，並得請求回復名譽
      之適當處分。前項請求權，不得讓與或繼承。但以金額賠償之請求權已依契約
      承諾，或已起訴者，不在此限。前二項規定，於不法侵害他人基於父、母、子
      、女或配偶關係之身分法益而情節重大者，準用之，民法第一百九十五條定有
      明文。是父母得請求加害人賠償非財產損害，僅限於加害人所侵害者係「身分
      法益」而情節重大，本件原告乙○○係因車禍致身體、健康受侵害，被告並無
      何侵害原告丙○○、丁○○基於父母關係之身分法益，是原告丙○○、丁○○
      請求被告賠償精神慰撫金各三百萬，自屬無據，不應准許。
五、又按損害之發生或擴大，被害人與有過失者，法院得減輕賠償或免除之，民法第
    二百十七條第一項定有明文。查本件車禍之發生，因被告左轉彎車未讓直行車先
    行、原告乙○○行經無號誌岔路口，未減速慢行、未注意車前狀況，均為本件車
    禍之肇事原因，是原告乙○○就車禍之發生，亦有過失，則依前開規定，本院得
    斟酌情形減輕被告之賠償責任。本院斟酌本件車禍情形，被告自銘傳街至仁愛街
    口左轉時，未讓原告乙○○於仁愛街直行之機車先行，致原告閃避失控摔倒，然
    原告乙○○行經岔路口亦未減速慢行，是認原告應負擔本件車禍肇事責任百分之
    四十，被告負擔百分之六十為適當，從而，本件原告乙○○得請求被告賠償之數
    額有醫藥費二十四萬四千六百二十四元、九十二年九月二十九日起二年期之看護
    費一百四十四萬元、受傷後原告實際已支出之輔助器材如輪椅、矯正鞋等及生活
    必需品如尿褲、看護墊等計七萬四千七百元、車禍後二年內預估所需生活花費如
    導尿、排便等用品計十六萬三千三百一十元（132860+10950+7300+00000-0000=
    163310）、減少勞動能力損失四百零四萬三千八百七十四元、慰撫金二百萬元，
    合計六百零三萬零七百十八元，依過失相抵之法則，原告得請求被告賠償之金額
    為四百七十七萬九千九百零五元（0000000X(1-0.4)﹦0000000.8，元以下四捨五
    入）。
六、綜上所述，原告乙○○本於侵權行為之法律關係，原得請求被告賠償之金額為七
    百九十六萬六千五百零八元，經過失相抵後，依原告應負擔之過失比例為百分之
    四十，則原告請求被告給付四百七十七萬九千九百零五元，及自附帶民事起訴狀
    繕本送達翌日即九十三年六月二十五日起至清償日止，按週年利率百分之五計算
    之利息，洵無不合，應予准許，逾此範圍之請求則無理由，應予駁回。
七、原告陳明願供擔保，請求宣告假執行，就其勝訴部分，核無不合，茲酌定相當之
    擔保金額，予以准許；其敗訴部分，假執行之聲請失所依附，併駁回之。
八、結論：本件原告之訴為一部有理由、一部無理由，依民事訴訟法第三百八十五條
    第一項前段、第七十九條、第三百九十條第二項，判決如主文。
中　　　華　　　民　　　國　　九十三　　年　　　十　　　月　　 二十 　　日
                                臺灣臺南地方法院民事第三庭
~B法　　　官　蔡孟珊
右為正本係照原本作成
如對本判決上訴，須於判決送達後廿日內向本院提出上訴狀
中　　　華　　　民　　　國　　九十三　　年　　　十　　　月　　 二十一　 日
~B法院書記官　陳姿利
